【裁判字號】    98,交簡上,242
【裁判日期】    981231
【裁判案由】    公共危險
【裁判全文】
臺灣臺北地方法院刑事判決           98年度交簡上字第242號
上  訴  人
即  被  告  甲○○
上列上訴人即被告因公共危險案件，不服本院臺北簡易庭中華民
國九十八年十月二十一日所為九十八年度北交簡字第一二四三號
第一審刑事簡易判決（聲請簡易判決處刑案號：臺灣臺北地方法
院檢察署九十八年度撤緩偵字第一五九號），提起上訴，本院管
轄第二審之合議庭判決如下：
    主  文
原判決撤銷。
甲○○服用酒類，不能安全駕駛動力交通工具而駕駛，處罰金新
臺幣捌萬壹仟元，如易服勞役，以新臺幣壹仟元折算壹日。
    事  實
一、甲○○於民國九十六年六月二十九日晚間十一時許，在臺北
    市中山區○○○路六條通卡拉ＯＫ內，飲用威士忌酒類半瓶
    ，已達於反應較慢、感覺減低、影響駕駛、思考改變、個性
    行為改變並影響駕駛而不能安全駕駛動力交通工具之狀態，
    仍騎乘車牌號碼ＰＭＺ－六三七號重型機車（起訴書誤載為
    自小客車）行駛於道路上，於翌日（即九十六年六月三十日
    ）凌晨一時二十七分許，行經臺北市中山區○○○路○段八
    三號前，為警攔檢，發現其酒味濃厚，乃對甲○○測試其飲
    酒後吐氣所含酒精成份，發現其吐氣所含酒精成份每公升已
    達０．九九毫克，而知上情。
二、案經臺北市政府警察局中山分局移送臺灣臺北地方法院檢察
    署檢察官偵查起訴。
    理  由
一、證據之認定：
    上揭事實一之部分，有酒精測試單、臺北市政府警察局舉發
    違反道路交通管理事件通知單、刑法第一百八十五條之三案
    件測試觀察紀錄表及生理平衡檢測表各一份在卷可證（偵查
    卷第九頁至第十一頁參照），且被告甲○○於本院九十八年
    十二月十七日審理時亦供承不諱（本院當日審判筆錄參照）
    ；按行為人飲酒後如其呼氣酒精濃度達於每公升０．七五毫
    克時，即有反應較慢、感覺減低、思考改變、個性行為改變
    及影響駕駛之輕到中度中毒症狀，此有行政院國軍退除役官
    兵輔導委員會臺北榮民總醫院（下稱臺北榮民總醫院）八十
    八年八月五日（八八）北總內字第二六八六八號函一份附本
    院卷可稽，且行為人飲酒後其呼氣中酒精濃度如已達於每公
    升０．八五毫克，其肇事率為一般未飲酒者之五十倍，此亦
    有中央警察大學交通學系暨交通管理研究所教授蔡中志之研
    究報告一紙附卷可憑（本院簡字卷第三、四頁及簡上字卷第
    十六頁參照），故被告經警測試其呼氣酒精成份為０．九九
    毫克，依照臺北榮民總醫院上開函文及前揭學者之研究，當
    已達到服用酒類後不能安全駕駛動力交通工具之狀態，是依
    (一)上開酒精測試單一紙、(二)上開臺北縣政府警察局舉發違反
    道路交通管理事件通知單一紙、(三)上開刑法第一百八十五條
    之三案件測試觀察紀錄表、生理平衡檢測表各一紙、(四)臺北
    榮民總醫院上開函文及(五)前揭學者之研究報告等補強證據皆
    足資擔保被告於本院審理中所為之上開任意性自白具有相當
    程度之真實性，而得使本院確信被告前述自白之犯罪事實確
    屬真實，從而依刑事訴訟法第一百五十六條第一項及第二項
    之規定，本院自得依被告前述自白及各該補強證據認定被告
    確有上開服用酒類，不能安全駕駛動力交通工具而駕駛之犯
    行，本件事證明確，被告之犯行堪以認定。
二、論罪科刑之法律適用：
  (一)查被告甲○○行為後，刑法第一百八十五條之三已於九十七
    年一月二日修正公布，於同年月四日施行，被告行為時即修
    正前刑法第一百八十五條之三規定：「服用毒品、麻醉藥品
    、酒類或其他相類之物，不能安全駕駛動力交通工具而駕駛
    者，處一年以下有期徒刑、拘役或三萬元以下罰金。」，再
    依九十五年六月十四日增訂公布之刑法施行法第一條之一之
    規定，被告行為時之刑法第一百八十五條之三罰金刑之最高
    刑應係新臺幣九萬元；又修正後刑法第一百八十五條之三規
    定：「服用毒品、麻醉藥品、酒類或其他相類之物，不能安
    全駕駛動力交通工具而駕駛者，處一年以下有期徒刑、拘役
    或科或併科十五萬元以下罰金」，依刑法施行法第一條之一
    第一項規定，罰金刑之貨幣單位為新臺幣，即「科或併科新
    臺幣十五萬元以下罰金」，經比較修正前後之規定，應以被
    告行為時即修正前之刑法第一百八十五條之三之規定對被告
    較為有利，自應適用修正前之規定。故核被告所為，係犯修
    正前刑法第一百八十五條之三之服用酒類，不能安全駕駛動
    力交通工具而駕駛罪。
  (二)原審以被告罪證明確，予以論罪科刑，判處被告罰金新臺幣
    十四萬四千元，如易服勞役，以新臺幣一千元折算一日，並
    得以提供社會勞動六小時折算一日，雖非無見，惟查：1.被
    告行為後，刑法第一百八十五條之三已於九十七年一月二日
    修正公布，於同年月四日施行，如前所述，原審於裁判時未
    為新舊法比較，逕予適用新法，自有未洽；2.按刑法於九十
    八年六月十日修正公布增訂第四十二條之一，並自九十八年
    九月一日施行。惟條規定:「罰金易服勞役，除有下列情形
    之一者外，得以提供社會勞動六小時折算一日，易服社會勞
    動。…」，惟此一規定係針對被判處罰金刑而易服勞役者，
    於執行時得以每六小時折算一日之方式，易服社會勞動。此
    乃執行時所應處理者，非係刑罰法律有變更，自毋庸為新舊
    法律之比較。而刑法施行法第三條之二規定：「刑法第四十
    一條及第四十二條之一之規定，於中華民國九十八年九月一
    日刑法修正施行前已裁判確定之處罰，未執行或執行未完畢
    者，亦適用之」，其立法理由謂：「依刑法第四十一條規定
    聲請易服社會勞動者，因條文已明定以社會勞動六小時折算
    徒刑或拘役一日，與易科罰金應於裁判主文諭知折算標準之
    情形不同，無須於裁判主文諭知。刑法第四十二條之一易服
    社會勞動為罰金易服勞役後的再易刑處分，依裁判諭知罰金
    易服勞役之標準折算成勞役後，再依刑法第四十二條之一第
    一項之規定，以社會勞動六小時折算勞役一日，是判決主文
    僅須諭知罰金易服勞役之折算標準，無須諭知罰金易服社會
    勞動之折算標準。至於可否易服社會勞動，與可否易科罰金
    相同，皆屬於執行事項，非裁判量刑事項。故九十八年九月
    一日刑法修正施行前已裁判確定之處罰，未執行或執行未完
    畢者，無庸再向法院聲請裁定諭知折算標準」，準此，本件
    有修正後刑法第四十二條之一適用，是被告如易服勞役，依
    法得以提供社會勞動六小時折算一日，易服社會勞動，惟無
    須於本判決主文諭知，原判決予以諭知，亦有未當。從而被
    告以原審量刑過重為由，提起本件上訴，為有理由，自應由
    本院將原判決予以撤銷改判。
  (三)爰審酌被告犯罪之手段，其酒後駕車所生之犯罪危險，及其
    犯後業已坦承犯行、態度良好等一切情狀，量處如主文所示
    之刑，並諭知易服勞役之折算標準。
據上論斷，應依刑事訴訟法第四百五十五條之一第一項、第三項
、第三百六十九條第一項前段、第三百六十四條、第二百九十九
條第一項前段，刑法第二條第一項、第四十二條第三項前段，修
正前刑法第一百八十五條之三，刑法施行法第一條之一，判決如
主文。
本案經檢察官孫沛琦到庭執行職務。
中    華    民    國    98    年    12    月    31    日
                  刑事第九庭審判長法  官  林怡秀
                                  法  官  徐淑芬
                                  法  官  張詩芸
以上正本證明與原本無異。
本件不得上訴。
                                  書記官  張汝琪
中    華    民    國    98    年    12    月    31    日
附錄本案論罪科刑法條全文：
九十七年一月二日修正公布前之中華民國刑法第一百八十五條之
三：
服用毒品、麻醉藥品、酒類或其他相類之物，不能安全駕駛動力
交通工具而駕駛者，處一年以下有期徒刑、拘役或三萬元以下罰
金。

司法院資訊處製作；財團法人民間司法改革基金會備份。
